【裁判字號】    98,簡,39
【裁判日期】    980717
【裁判案由】    地價稅
【裁判全文】
臺中高等行政法院判決
                                        98年度簡字第39號
原      告  甲○○
訴訟代理人  林益堂  律師
被      告  乙○○○○○○○
代  表  人  丙○○
訴訟代理人  丁○○
            戊○○
上列當事人間因地價稅事件，原告不服臺中縣政府中華民國98年
2月24日府訴委字第0980053626號訴願決定，提起行政訴訟。本
院判決如下︰
    主  文
原告之訴駁回。
訴訟費用由原告負擔。
    事實及理由
一、事實概要：緣原告所有坐落臺中縣后里鄉○○段900、901、
    910、914地號等4筆都市○○○道用地土地（下稱系爭土地
    ），原課徵田賦，嗣經臺中縣后里鄉公所以民國（以下同）
    96年12月31日后鄉工字第0960020005號函通報，系爭土地係
    屬公共設施已完竣之區域，不符土地稅法第22條課徵田賦規
    定，惟依原告所附臺中縣后里鄉公所97年8月18日后工都字
    第547號及第877號核發之臺中縣后里鄉都市計畫土地使用分
    區證明書，系爭土地係屬公共設施保留地且為河道用地，故
    依土地稅法第19條規定，全部面積改按公共設施保留地稅率
    千分之六課徵地價稅，復經勘查后興段900及901地號土地，
    地面下為河道，惟原告在地面上加蓋封閉植栽供自家庭院使
    用，改變河道應有之原貌，被告乃參照財政部89年11月10日
    台財稅第0890457788號函意旨，減半課徵，亦即將后興段90
    0及901地號土地核課面積更正分別為165.89平方公尺（331.
    79×1/2）及13.25平方公尺（26.5×1/2），補徵92年至96
    年之地價稅。原告請求減免其92年至96年補徵之地價稅，經
    被告於97年10月23日以中縣稅土字第0973054363號函否准其
    請。原告不服，向臺中縣政府提起訴願，遭駁回，遂提起本
    件行政訴訟。
二、本件原告主張：系爭土地為河道用地，由臺中縣政府使用，
    原告自92年至95年間，僅將系爭土地予以綠化整理，作自家
    庭園使用，無任何營利行為，被告謂原告若不整理任其荒廢
    ，即免徵地價稅，惟若任其荒廢易生蚊蟲病菌，影響環境衛
    生。按政府對認養道路綠化者，得抵免營業稅，被告應探求
    原告是否獲利，原告對910及914地號2筆土地，現尚未做河
    道使用，原告做庭院使用，被告按公共設施保留地稅率千分
    之六課徵地價稅，並無意見，惟就900及901地號土地，現作
    河道使用，臺中縣政府未給付租金，卻對原告予以綠化，竟
    以原告做庭院使用為由，將土地面積減半亦即按165.89平方
    公尺（331.79×1/2）及13.25平方公尺（26.5×1/2），免
    稅，其餘二分之一，按公共設施保留地稅率千分之六課徵地
    價稅，於法不合云云。並聲明求為判決訴願決定及原處分均
    撤銷。
三、被告則以：原告所有系爭土地為都市○○○道用地，原課徵
    田賦在案，嗣經臺中縣后里鄉公所96年12月31日后鄉工字第
    0960020005號函通報，系爭土地係屬公共設施已完竣之區域
    ，已不符土地稅法第22條課徵田賦規定，依同法第14條及稅
    捐稽徵法第21條規定，應改按一般稅率核課地價稅並補徵92
    年至96年地價稅。惟依原告所附臺中縣后里鄉公所97年8月
    18日后工都字第547號及第877號核發之臺中縣后里鄉都市計
    畫土地使用分區證明書，系爭土地係屬公共設施保留地且為
    河道用地，故依土地稅法第19條規定，除未作任何使用並與
    使用中之土地隔離外，統按公共設施保留地稅率（千分之六
    ）課徵地價稅，復經勘查后興段900及901地號土地，地面下
    為河道，惟原告在地面上私自加蓋封閉，植栽供自家庭院使
    用，已改變河道應有之原貌，被告依土地稅法第3條、第8條
    、第10條、第14條、第19條、第22條等規定，並參照財政部
    89年11月10日台財稅第0890457788號函規定，將后興段900
    及901地號土地核課面積分別更正為165.89平方公尺（331.
    79×1/2）及13.25平方公尺（26.5×1/2），按公共設施保
    留地稅率千分之六向原告補徵92年至96年地價稅，洵屬有據
    。原告雖主張應以實際占用面積課稅，然就本件情形，應以
    公共設施保留地的二分之一課稅對原告較有利，系爭土地從
    69年就開始地目變更為公共設施保留地，非農地，不屬於課
    徵田賦範圍，因被告當時未發現，故一直未課徵，至96年才
    發現，故只能課徵5年內的地價稅，系爭土地屬於公共設施
    保留地，但是原告將該4筆土地作原告房屋之庭院使用，其
    中2筆土地下有河道，故就該2筆土地，被告給與面積減半課
    徵，亦即河道使用範圍都沒有課徵，只有沒有河道的範圍才
    課徵，減半是從寬認定，實際上作庭院使用的面積不只一半
    ，如果河道沒有封閉作庭院使用，被告即不會課徵，因原告
    將其封閉使用，被告乃依財政部函釋減半徵收，另外二筆在
    都市○○○於○道，目前沒有作河道使用，作為庭院使用，
    此部分沒有減半課徵。原告主張核無足採等語，資為抗辯。
    並聲明求為判決駁回原告之訴。
四、兩造之爭點為被告將系爭4筆土地，其中900及901地號2筆土
    地，地面下為河道，原告在地面上加蓋封閉植栽，供自家庭
    院使用，被告認其已改變河道應有之原貌，乃將該900及901
    地號2筆土地，減半課徵，即土地面積分別為165.89平方公
    尺（331.79×1/2）及13.25平方公尺（26.5×1/2），免徵
    地價稅，其餘二分之一，按公共設施保留地稅率千分之六課
    徵地價稅，有無違誤？
五、按「本法所稱都市土地，指依法發布都市計畫範圍內之土地
    。」、「本法所稱農業用地，指非都市土地或都市土地農業
    區、保護區範圍內土地，依法供下列使用者︰一供農作、森
    林、養殖、畜牧及保育使用者。二供與農業經營不可分離之
    農舍、畜禽舍、倉儲設備、曬場、集貨場、農路、灌溉、排
    水及其他農用之土地。三農民團體與合作農場所有直接供農
    業使用之倉庫、冷凍(藏)庫、農機中心、蠶種製造(繁殖)場
    、集貨場、檢驗場等用地。」、「已規定地價之土地，除依
    第22條規定課徵田賦外，應課徵地價稅。」、「都市計畫公
    共設施保留地，在保留期間仍為建築使用者，除自用住宅用
    地依第17條之規定外，統按千分之六計徵地價稅；其未作任
    何使用並與使用中之土地隔離者，免徵地價稅。」、「非都
    市土地依法編定之農業用地或未規定地價者，徵收田賦。但
    都市土地合於左列規定者亦同：一...。二公共設施尚未完
    竣前，仍作農業用地使用者。三...。五依都市計畫編為公
    共設施保留地，仍作農業用地使用者。...。公有土地供公
    共使用及都市計畫公共設施保留地在保留期間未作任何使用
    並與使用中之土地隔離者，免徵田賦。」、「稅捐之核課期
    間，依左列規定：一、依法應由納稅義務人申報繳納之稅捐
    ，已在規定期間內申報，且無故意以詐欺或其他不正當方法
    逃漏稅捐者，其核課期間為5年。...。在前項核課期間內，
    經另發現應徵之稅捐者，仍應依法補徵或並予處罰，在核課
    期間內未經發現者，以後不得再補稅處罰。」分別為土地稅
    法第8條前段、第10條第1項、第14條、第19條、第22條、稅
    捐稽徵法第21條所明定。本件原告所有系爭4筆都市○○○
    道用地土地，依據臺中縣后里鄉公所96年12月31日后鄉工字
    第0960020005號函所載，為公共設施已完竣之區域，不符合
    土地稅法第22條課徵田賦之規定，故依同法第14條及稅捐稽
    徵法第21條規定應補徵92年至96年之地價稅，又依該公所97
    年8月18日后工都字第547號及第877號核發之臺中縣后里鄉
    都市計畫土地使用分區證明書，系爭土地屬公共設施保留地
    且為河道用地，應依土地稅法第19條規定千分之六稅率課徵
    地價稅。惟經被告履勘現場，查明系爭910及914地號2筆土
    地，現尚未做河道使用，原告將之圍做庭院使用，被告乃按
    公共設施保留地稅率千分之六課徵地價稅。其餘900及901地
    號土地，地面下為河道，惟原告在地面上加蓋封閉，植栽供
    自家庭院使用，被告乃依土地稅法第3條、第8條、第10條、
    第14條、第19條、第22條等規定，並參照財政部89年11月10
    日台財稅第0890457788號函規定，將900及901地號2筆土地
    面積減半，即165.89平方公尺（331.79×1/2）及13.25平方
    公尺（26.5×1/2），免徵地價稅，其餘二分之一，按公共
    設施保留地稅率千分之六，向原告補徵92年至96年地價稅，
    核與首開法律之規定，並無不合。
六、原告對910及914地號2筆土地，現尚未做河道使用，原告將
    之做庭院使用，被告按公共設施保留地稅率千分之六課徵地
    價稅，並無意見，惟就900及901地號土地，現做河道使用，
    臺中縣政府未給付租金，卻對原告予以綠化，竟以原告做庭
    院使用為由，將土地面積減半亦即按165.89平方公尺（331.
    79×1/2）及13.25平方公尺（26.5×1/2），准予免稅，其
    餘二分之一，按公共設施保留地稅率千分之六課徵地價稅，
    認於法不合云云。按土地稅法第19條規定：「都市計畫公共
    設施保留地，在保留期間仍為建築使用者，除自用住宅用地
    依第17條之規定外，統按千分之六計徵地價稅；其未作任何
    使用並與使用中之土地隔離者，免徵地價稅。」已見前述，
    是依上開規定，公共設施保留地，未作任何使用並與使用中
    之土地隔離者，始免徵地價稅。次查財政部89年11月10日台
    財稅第0890457788號函釋稱：「主旨：有關○○市所有坐落
    ○○地號等15筆葫蘆墩東汴線溝渠用地，地面上設置平面露
    天式公有收費停車場，應如何課徵地價稅一案。說明：一
    ...。二有關上開土地地面下為葫蘆墩東汴線之暗渠，合於
    土地稅減免規則第7條第1項第9款免稅規定，地面設置平面
    露天式公有收費停車場，該停車場未依停車場法第25條規定
    領有停車場登記證，不符同條第13款免稅規定，該停車場用
    地課徵地價稅之計算公式如下：應課稅土地面積＝停車場用
    地面積×1÷﹝1（地上停車場）＋1（地下溝渠）﹞。」經
    核財政部上開釋示，係闡釋土地稅減免規則第7條第1項第9
    款規定意旨，並無違法律規定之原意，被告自得予以適用。
    本件被告以原告所有900及901地號土地，現雖做河道使用，
    惟原告已在地面上加蓋封閉，植栽供自家庭院使用，被告從
    寬就其中二分之一，准予免稅，其餘二分之一，則按土地稅
    法第19條之規定按千分之六計徵地價稅，於法並無不合，訴
    願決定予以維持，亦無不當。原告訴請撤銷為無理由，應予
    駁回。又本件為簡易案件，爰不經言詞辯論，判決如主文。
據上論結，本件原告之訴為無理由，依行政訴訟法第233條第1項
、第236條、第195條第1項後段、第98條第1項前段，判決如主文
。
中    華    民    國    98    年    7     月    17    日
                臺中高等行政法院第三庭
                                法  官  林  金  本
以上正本證明與原本無異。
如不服本判決，應於判決送達後20日內，以本訴訟事件所涉及之
法律見解具有原則性者，始得向本院提出上訴狀並表明上訴理由
，經最高行政法院許可，否則不得上訴；如於本判決宣示後送達
前提起上訴者，應於判決送達後20日內補提上訴理由書（均應依
對造人數提出繕本）。
中    華    民    國    98    年    7     月    17    日
                                書記官  許  騰  云


司法院資訊處製作；財團法人民間司法改革基金會備份。
